【裁判字號】    91,訴,4255
【裁判日期】    920320
【裁判案由】    清償借款
【裁判全文】
臺灣台北地方法院民事判決  九十一年訴字第四二五五號
    原      告  合作金庫銀行股份有限公司
    法定代理人  乙○○
    訴訟代理人  戊○○
                甲○○
    被      告  丁○○
                            居台北市大安區○○○路○段三二一號五樓
                丙○○      住.
                            居台北縣新店市○○街三七巷二○號一樓
右當事人間請求清償借款事件，本院判決如左：
    主      文
被告丁○○應給付原告新台幣貳佰參拾柒萬伍仟陸佰肆拾壹元，及自民國九十一年三
月二十六日起至清償日止，按年息百分之八點七五計算之利息，並按上開利率百分之
二十計算之違約金。
原告其餘之訴駁回。
訴訟費用由被告丁○○負擔。
    事    實
甲、原告方面：原告未於最後言詞辯論期日到場，惟據其以前到場之陳述及提出之書
    狀內容，其聲明及陳述如後：
一、聲明：被告應連帶給付原告新台幣（下同）二百三十七萬五千六百四十一元，及
    自民國（下同）九十一年三月二十六日起至清償日止，按年息百分之八點七五計
    算之利息，並按上開利率百分之二十計算之違約金。
二、陳述略稱：
(一)被告丁○○於八十一年十一月五日邀同被告丙○○為連帶保證人，向原告借款共
    五百九十萬元，借款期間自八十一年十一月五日起至一０一年十一月五日止，利
    息按年利率百分之八點七五計算，如未按期清償，逾期六個月以內應另按前開利
    率之一成加計違約金，逾期六個月以上，應另按約定利率之二成加計違約金。
(二)詎被告丁○○自八十九年九月四日起即未依約繳付本息，經拍賣擔保物後，目前
    尚積欠原告本金二百三十七萬五千六百四十一元及約定之利息、違約金，經原告
    多次催討，迄未清償，被告丙○○為連帶保證人，亦應負連帶清償責任。
(三)按依法律之規定，有使用文字之必要者，得不由本人自寫，但必須親自簽名，如
    有印章代簽名者，其蓋章與簽名生同等效力，民法第三條第一、二項定有明文。
    且依兩造所簽訂之授信約定書第十條約定：「凡持有貴庫發給立約人之擔保物收
    據或保管證或立約人印鑑．．．，均視為立約人之代理人，貴庫得准予返還或更
    換之。」等語，縱借據未經被告丙○○簽名及親自蓋印，但依前開約定，只須有
    被告丙○○留存之印鑑，被告丙○○即須負連帶保證之責任。
三、證據：提出借據一件、授信約定書二件、分配表一件等文件影本為證。
乙、被告方面：
一、聲明：請求駁回原告之訴。
二、陳述略稱：
(一)被告丁○○：當初係其所任職之嘉虹建設股份有限公司（以下簡稱嘉虹公司）利
    用伊之名義向原告借款，因當時伊還在公司上班，所以伊事後有同意在授信約定
    書及借據上補蓋印章，但伊並無收到向原告所借之款項，且後來擔保品轉讓予訴
    外人陳興隆時，原告本來同意把借款人變更為陳興隆，但後來原告也沒有把借款
    人變成訴外人陳興隆等語。
(二)被告丙○○：因其所任職之嘉虹公司通知員工必須在原告公司開戶，伊始同意於
    系爭印鑑卡及授信約定書上簽名，但並未同意擔任被告丁○○借款之連帶保證人
    ，關於本件系爭借款，伊完全不知情，借據上之簽名非其所為，其上所蓋用之印
    文，亦非其所蓋用，而是公司未經其同意而私自刻印蓋用等語。
    理    由
甲、程序方面：
    本件原告未於言詞辯論期日到場，查無民事訴訟法第三百八十六條所列各款情形
    ，爰依被告之聲請，由其一造辯論而為判決。
乙、得心證之理由：
一、本件原告主張被告丁○○、丙○○在原告公司開戶之事實，業據原告提出授信約
    定書二件為證，並為被告二人所不爭執，堪信為真實。
二、惟按當事人主張有利於己之事實者，就其事實有舉證之責任；又私文書應由舉證
    人證其真正，民事訴訟法第二百七十七條、第三百五十七條分別定有明文。原告
    雖主張被告丙○○同意為被告丁○○之連帶保證人，而由被告丁○○向原告借款
    云云，並提出借據一紙為證，惟業經被告丙○○否認借據上簽名及蓋印之真正，
    則依舉證責任分配之原則，自應由原告就其系爭借據上簽名及印文之真正負舉證
    之責。然本院將被告丙○○於九十一年八月二十二日、九十一年十月三十一日當
    庭書寫之字跡、原告公司授信約定書原本、華僑商業銀行印鑑卡影本及郵局印鑑
    卡影本（以上簡稱送鑑Ａ項資料）上被告丙○○之簽名字跡，與原告公司借據原
    本（以上簡稱送鑑Ｂ資料）上被告丙○○之簽名字跡送鑑定之結果，前開送鑑Ａ
    項資料與Ｂ項資料上「丙○○」簽名字跡間之書寫個性、慣性及特徵均不相符，
    此有國防部憲兵司令部刑事鑑識中心鑑驗通知書九十一年十一月十三日（九一）
    綱得字第一五一九六號函一件在卷可憑，是原告就系爭借據上被告丙○○之簽名
    真正已未能證明。而原告就上開借據上之被告丙○○名義之印文真正，亦未能於
    本院審理時舉證以實其說，故原告主張被告丙○○應負系爭借款之連帶保證人責
    任，即屬無據。
三、又按借用人應於約定期限內，返還與借用物種類、品質、數量相同之物，民法第
    四百七十八條前段定有明文。本件被告丁○○雖抗辯本件系爭借款係其所任職之
    嘉虹公司利用伊之名義向原告借款，伊本人並未收到系爭借款款項等語。惟被告
    丁○○亦於本院審理時自認其事後業已同意嘉虹公司以伊之名義借款而在系爭授
    信約定書及借據上補蓋印章等語，此有本院九十二年一月九日之言詞辯論筆錄一
    件附卷可稽。再參之原告已於八十一年十一月五日被告丁○○開戶及借款當日，
    撥款五百九十萬元至被告丁○○開戶之帳戶內，前開款項亦經蓋有被告丁○○名
    義印文之取款條領取一空，此有原告所提出之被告丁○○名義印鑑卡影本一件及
    取款憑條影本二件附卷可參，被告丁○○既已自認授信約定書、借據上印文之真
    正，而系爭印鑑卡、取款憑條上被告丁○○名義之印文以肉眼觀察比對之結果，
    又與前開授信約定書及借據上被告丁○○名義之印文相同，則被告丁○○自不得
    以其未收到其所借之款項而卸免其清償之責。從而，參之前揭條文之說明，原告
    依消費借貸之法律關係，請求被告丁○○給付二百三十七萬五千六百四十一元及
    如主文所示之利息及違約金，為有理由，應予准許。
四、據上論結，本件原告之訴為一部有理由，一部無理由，依民事訴訟法第三百八十
    五條第一項、第七十九條但書，判決如主文。
中      華      民      國    九十二    年      三      月     二十     日
                                      民事第六庭  法      官  黃蓓蓓
右為正本係照原本作成。
如對本判決上訴，須於判決送達後廿日內向本院提出上訴狀，並依上訴利益繳納百分
之一點六五之上訴費，若未繳納，逕依民事訴訟法施行法第九條之規定，顯然明知上
訴要件有欠缺，駁回上訴。
中      華      民      國    九十二    年      三      月     二十一   日
                                                  法院書記官  柯金珠


司法院資訊處製作；財團法人民間司法改革基金會備份。
